臺灣臺北地方法院民事判決　　　　　　 100年度訴字第1380號
原　　　告　新濠博亞博彩（澳門）股份有限公司（Melo　Crow
　　　　　　n　Gaming.
法定代理人　Janelle　M.
訴訟代理人　賴志豪律師
　　　　　　吳至格律師
被　　　告　林鴻坤
訴訟代理人　朱正剛律師
上列當事人間損害賠償事件，本院於民國100年7月21日言詞辯論
終結，判決如下：
    主  文
被告應給付原告港幣肆拾伍萬貳仟柒佰貳拾柒元，及自民國九十
八年十二月二十八日起至清償之日止，按週年利率百分之四點五
一計算之利息。
訴訟費用由被告負擔。
本判決於原告以新臺幣伍拾陸萬柒仟元供擔保後，得假執行。但
被告如於假執行程序實施前以新臺幣壹佰陸拾玖萬玖仟玖佰玖拾
元為原告預供擔保，得免為假執行。
    事實及理由
一、原告起訴主張：
  (一)被告於民國98年12月9日簽署「支票兌換或信貸便利申請書
    」，向原告申請港幣50萬元額度之信用貸款，依約被告於港
    幣50萬元額度內出具「賒帳紀錄（marker）」向原告借款後
    ，應於雙方進行結算之日後14日償還借貸款項，逾期則須另
    外給付原告，以香港銀行同業拆息一個月、三個月或六個月
    利率加4％（即週年利率4.51％）計算之遲延利息。原告嗣
    陸續依據被告提出之「賒帳紀錄」，於98年12月13日分別交
    付借貸款項港幣30萬元及港幣20萬元（合計港幣50萬元）予
    被告，經雙方於98年12月13日結算，被告尚積欠原告港幣45
    萬2727元，被告逾期未於結算後14日之期限（即98年12月27
    日）內清償借款，迄今亦仍未償還分文，原告依據雙方上揭
    契約約定及消費借貸之法律關係，自有權請求被告給付港幣
    45萬2727元，及自98年12月28日起至清償日止，按週年利率
    4.51％計算之遲延利息。被告抗辯系爭借貸契約之準據法為
    中華民國法律，故系爭借貸契約因違反我國公序良俗而屬無
    效云云；惟查，本件被告向原告借貸及違約未返還借款之行
    為，既均係發生於98年12月間，而修正前涉外民事法律適用
    法第6條第1項規定「法律行為發生債之關係者，其成立要件
    及效力，依當事人意思定其應適用之法律」，被告所簽署「
    支票兌換或信貸便利申請書」之一般細則及條款第4條已明
    確記載：「每種便利及任何交易或與便利有關之支票或賒帳
    紀錄，均受澳門特區法律管轄（Each facility and any tr
    ansact ion or ch eque or marker connected with the
    facility is govern ed by the laws of Macau SAR）」等
    語，該申請書之「信貸便利之細則及條款」第2條亦明確載
    明：「『新濠博亞博彩』接受申請人以港幣計價之賒帳紀錄
    ，該賒帳紀錄在便利中僅對『新濠博亞博彩』有支付性，申
    請人收取與賒帳紀錄所載的金額等值之籌碼購買收據、籌碼
    （Melco Crown Gaming will accept from the Applicant
    a marker in HKD only payable to "Melco Crown Gaming"
    under the facility and the Applicant will receive
    chip purchase voucher s, chips in exchange for the
    equivalent in value to the amount of the marker）」
    等語，故兩造就被告簽署「支票兌換或信貸便利申請書」，
    並依此提出賒帳紀錄向原告借款，由原告交付等值之籌碼等
    法律行為，確實已經合意適用澳門地區之法律，是本件系爭
    借貸契約之準據法應為澳門地區之法律，且查，賭博行為在
    澳門地區為法律所允許之行為，原告則係於澳門地區依法設
    立而得經營賭場事業之合法業者等情，均為兩造所不爭之事
    實，則被告逕自援引民法第72條「法律行為，有背於公共秩
    序或善良風俗者，無效」之規定，主張系爭借貸契約係屬無
    效云云，顯非可採。被告另抗辯稱其對於原告有彩金給付請
    求權及保證金返還請求權可供抵銷云云；惟查，被告曾於98
    年12月10日與原告進行結算，當時被告之「存碼戶口（下稱
    系爭DAB帳戶）」之結餘為港幣260萬元，加計被告得兌取之
    佣金港幣3萬3015元之總額為港幣263萬3015元，被告當日提
    領現金港幣203萬3015元後，將其餘港幣60萬元留在系爭DAB
    帳戶，復於同月12日自系爭DAB帳戶提領港幣30萬元、港幣
    30萬元而繼續於原告經營之賭場消費，迄至其於同月13日再
    次與原告結算時止，被告DAB帳戶之餘額僅剩港幣4萬7273元
    等情，亦有經被告簽名確認之98年12月13日結算單（聲證3
    號）及被告之DAB帳戶交易明細（原證7號）可資為證。基此
    ，原告乃自被告於98年12月13日另向原告借貸之港幣50萬元
    中，扣除原告於系爭DAB帳戶之餘額港幣4萬7273元，被告尚
    積欠原告港幣45萬2727元，是以被告於98年12月9日匯予原
    告之新臺幣200萬元，實均已由被告提領而消費殆盡，被告
    主張其對於原告有保證金返還請求權可供抵銷云云，顯屬虛
    構，委無足採。末查，被告以其於100年7月3日前往澳門黃
    金集團之賭場消費云云，作為其並未積欠原告款項之托詞，
    更係離譜！蓋原告與被告所謂澳門黃金集團不僅並非同一公
    司，亦非屬於同一集團之關係企業，即令被告所稱其至該集
    團消費云云屬實，亦根本與被告積欠原告款項之事實毫無關
    係。
  (二)為此聲明：
    1.被告應給付原告港幣45萬2727元，及自98年12月28日起至
      清償日止，按週年利率4.51％計算之利息。
    2.願供擔保，請准宣告假執行。
二、被告則抗辯略以：
  (一)被告於前往原告經營賭場進行賭博行為前，曾於98年12月9
    日匯款新臺幣200萬元至原告在臺灣地區之代理人香港商勵
    盈國際股份有限公司台灣分公司(下稱:勵盈公司)，作為賭
    博行為之保證金，由被告給付保證金係以新台幣匯款，且匯
    款予原告在台灣之代理人，可知兩造間合意之法律關係準據
    法為中華民國法律，按民法第72條規定「法律行為，有背於
    公共秩序或善良風俗者，無效」，而賭博行為為中華民國所
    不許，是依民法第72條規定，兩造間為賭博行為所生之債務
    ，依法無效，不論原告係依據債務不履行損害賠償之法律關
    係，或返還消費借貸法律關係或其他任何法律關係，本質上
    均屬請求被告給付賭債，均無法律上之理由，應予駁回。退
    步言之，縱認原告之主張與公序良俗無違，然被告對原告仍
    有足額債權，可抵銷原告本件主張之債權，茲分述如下：1.
    彩金給付請求權：被告98年12月10日至原告於澳門所設賭場
    賭博，港幣260萬元及佣金港幣5250元，同日被告提領港幣
    203萬3015元，尚餘港幣60萬元及佣金港幣3萬3015元未領，
    ，已足供抵銷原告本件主張之港幣45萬2727元。2.保證金返
    還請求權：依原告所訂之規則，被告每次前往賭博前，必須
    先繳納一定金額之保證金後，始能至原告之賭場賭博，賭博
    結束後，原告即應返還保證金予被告，被告於98年12月9日
    曾匯款新臺幣200萬元予原告代理人勵盈公司作為賭博保證
    金，然原告迄今未依約定歸還該筆保證金，被告已得以上揭
    保證金返還請求權對原告主張抵銷。末查，被告於100年7月
    3日尚曾前往澳門黃金集團之賭場消費，果若被告有積欠原
    告款項拒不償還，則澳門其他賭場同業又豈能不知，更不會
    任由被告於其賭場內鉅額消費，益證該筆所謂借款未還之事
    由絕非真實。
  (二)為此聲明：
    1.原告之訴及假執行之聲請均駁回。
    2.如受不利益判決，願供擔保請准宣告免為假執行。
三、經查，原告主張被告於98年12月9日簽署「支票兌換或信貸
    便利申請書」，向原告申請港幣50萬元額度之信用貸款，依
    約被告於港幣50萬元額度內出具「賒帳紀錄（marker）」向
    原告借款後，應於雙方進行結算之日後14日償還借貸款項，
    逾期則須另外給付原告，以香港銀行同業拆息一個月、三個
    月或六個月利率加4％（即週年利率4.51％）計算之遲延利
    息。原告嗣陸續依據被告提出之「賒帳紀錄」，於98年12月
    13日分別交付借貸款項港幣30萬元及港幣20萬元（合計港幣
    50萬元）予被告，經雙方於98年12月13日結算，被告尚積欠
    港幣45萬2727元等情，業據提其提出兩造不爭執之「支票兌
    換或信貸便利申請書」（見99年度司促字第30998號卷第28
    至30頁）、「賒帳紀錄」（見99年度司促字第30998號卷第
    31頁）及「貴賓客戶不款轉讓籌碼計劃結算表」（見99年度
    司促字第30998號卷第32頁）等資料為憑，堪信為真實。被
    告雖抗辯兩造間為賭博行為所生之債務，違反我國公序良俗
    ，依民法第72條之規定應屬無效，且被告對原告尚有彩金給
    付請求權港幣63萬3015元、保證金返還請求權新臺幣200 萬
    元可主張抵銷云云。惟查：
  (一)被告係於98年12月9日簽署「支票兌換或信貸便利申請書」
    ，向原告申請港幣50萬元額度之信用貸款，是本件自應依修
    正前涉外民事法律適用法第6條第1項「法律行為發生債之關
    係者，其成立要件及效力，依當事人意思定其應適用之法律
    」之規定決定其準據法，合先敘明。再查，兩造於「支票兌
    換或信貸便利申請書」之一般細則及條款第4條明確約定：
    「每種便利及任何交易或與便利有關之支票或賒帳紀錄，均
    受澳門特區法律管轄（Each facility and any transactio
    n or cheque or marker connected with the facility is
    governed by the laws of Macau SAR）」等語（見99年度
    司促字第30998號卷第29頁），復於該申請書之「信貸便利
    之細則及條款」第2條明確約定：「『新濠博亞博彩』接受
    申請人以港幣計價之賒帳紀錄，該賒帳紀錄在便利中僅對『
    新濠博亞博彩』有支付性，申請人收取與賒帳紀錄所載的金
    額等值之籌碼購買收據、籌碼（Melco Crown Ga ming will
    accep t from the Applicant a marker in HKD only paya
    ble to "Melco Crown Gaming" under the facil ity and
    the App licant will receive chip purchase vou chers,
    chips in exchange for the equivalent in value to the
    amoun t of the marker）」等語（見99年度司促字第30998
    號卷第30頁），是認兩造就被告簽署「支票兌換或信貸便利
    申請書」，並依此提出賒帳紀錄向原告借款，由原告交付等
    值之籌碼等法律行為，確實已經合意適用澳門地區之法律。
    且查，賭博行為在澳門地區為法律所允許之行為，原告亦係
    於澳門地區依法設立而得經營賭場事業之合法業者，此有原
    告經澳門特別行政區政府核發之商業登記證明附卷可稽（見
    99年度司促字第30998號卷第10頁：「所營事業Objecto:exp
    loraca o de jogos de fortuna ou azar ou outros jogos
    em cas ino，英譯：operation of games of fortune and
    chance and other casino games」之記載），另按「涉外
    民事法律適用法第25條規定，依本法適用外國法時，如其規
    定有悖於中華民國公共秩序或善良風俗者，不適用之。係指
    適用外國法之結果，與我國公序良俗有所違背而言。並非以
    外國法本身之規定作為評價對象。上訴人為閱歷豐富，有充
    分辨識能力之完全行為能力人，既明知遊樂性賭博行為為美
    國內華達州法律所允許之行為，在該地遊樂賭博，為尊重行
    為地之秩序，自應受該地法律規範，本國法律自無予以保護
    之必要。」，有最高法院83年度台上字第130號民事判決可
    資參照，而被告係出生於59年5月30日，行為時已滿39歲，
    為具有充分辨識能力之完全行為能力人，其既明知賭博行為
    係澳門地區法律所允許之行為，而仍於澳門向原告借貸款項
    從事賭博行為，為尊重澳門地區之法律秩序，被告之行為自
    應受到澳門地區法律之規範，是被告辯稱兩造間為賭博行為
    所生之債務，違反我國公序良俗，依民法第72條之規定應屬
    無效云云，顯不可採。
  (二)再查，被告曾於98年12月9日曾匯款新臺幣200萬元予原告代
    理人勵盈公司作為賭博保證金，原告於98年12月9日收到被
    告匯付之新台幣200萬元款項後，確實已經於同日以4元新臺
    幣兌換1元港幣之匯率，於系爭DAB帳戶記入港幣50萬元，有
    兩造不爭執之上海商業儲蓄銀行匯出匯款申請書（見本院卷
    第49頁）及原證七系爭DAB帳戶交易明細（見本院卷第66頁
    ）可資參照。又被告陸續自系爭DAB帳戶提領款項消費，而
    於98年12月10日與原告進行結算，系爭DAB帳戶之結餘為港
    幣260萬元，加計被告得兌取之佣金港幣3萬3015元，合計總
    額為港幣263萬3015元，被告於當日提領現金港幣203萬3015
    元後，將其餘港幣60萬元留存系爭DAB帳戶內，復於同月12
    日自其DAB帳戶提領港幣30萬元、港幣30萬元而繼續於原告
    經營之賭場消費，迄至其於同月13日再次與原告結算時止，
    系爭DAB帳戶之餘額僅剩港幣4萬7273元等情，有經被告簽名
    確認之98年10月12日「貴賓客戶不款轉讓籌碼計劃結算表」
    （見本院卷第65頁）暨98年12月13日「貴賓客戶不可轉讓籌
    碼計劃結算表」（見99年度司促字第30998號卷第32頁）及
    原證七、九系爭DAB帳戶交易明細（見本院卷第66、67、85
    頁）在卷足參，是認被告原告之彩金63萬3015元、保證金20
    0 萬元均已自系爭DAB帳戶提領消費殆盡，被告以此主張抵
    銷，要難採認。末查，被告另提出澳門黃金集團消費結帳單
    （見本院卷第75頁），辯稱其於100年7月3日尚曾前往澳門
    黃金集團之賭場消費，倘被告有積欠原告款項拒不償還，則
    澳門其他賭場同業不可能任由被告於其賭場內鉅額消費云云
    ，然原告與澳門黃金集團不僅並非同一公司，亦非屬於同一
    集團之關係企業，縱令被告所稱其至澳門黃金集團賭博一節
    屬實，亦與被告是否仍積欠原告款項之事實並無直接關連，
    自不得據此而為有利被告之認定。
  (三)承上，98年12月13日兩造結算當時，系爭DAB帳戶之餘額僅
    剩港幣4萬7273元，被告又於同日分別向原告借貸款項港幣
    30萬元及港幣20萬元（合計港幣50萬元），則原告主張被告
    尚積欠其款項為港幣45萬2727元一節，應屬可採。再查，兩
    造於「支票兌換或信貸便利申請書」之一般細則及條款第14
    條約定「申請人必須就任何過期未繳付之款項，向『新濠博
    亞博彩』支付欠款利息，利率為香港銀行同業拆息一個月、
    三個月或六個月利率加4％」等語（見本院卷第30頁），「
    支票兌換或信貸便利申請書」之「信貸便利之細則及條款」
    第3條約定「除雙方另有書面協議，申請人雖於『結算』後
    14 天內償還信貸便利所提供的所有信貸。為配合本條款所
    適用，『結算』是指『新濠博亞博彩』應博彩之結果之輸贏
    結算後將之紀錄於『結算單』內」等語（見99年度司促字第
    30998號卷第30頁），被告依約至遲應於98年12月13日結算
    後之14日即98年12月27日償還所有積欠款項，否則即應按「
    支票兌換或信貸便利申請書」之一般細則及條款第14條之約
    定支付利息，是以原告請求被告給付港幣45萬2727元，及自
    98 年12月28日起至清償日止，按週年利率4.51％計算之利
    息，應屬有據。
四、綜上所述，原告依兩造間上揭消費借貸契約關係，請求被告
    給付港幣45萬2727元，及自98年12月28日起至清償日止，按
    週年利率4.51％計算之利息，為有理由，應予准許。
五、兩造均陳明願供擔保，以代釋明，聲請宣告假執行或免為假
    執行，經核均與法律規定相符，爰分別酌定相當之擔保金額
    予以准許。
六、至兩造其餘之攻擊防禦方法及證據資料，經本院斟酌後，認
    為均不足以影響本判決之結果，自無一一詳予論述之必要，
    附此敘明。
七、據上論結，本件原告之訴為有理由，依民事訴訟法第78條、
    、第390條第2項、第392條，判決如主文。
中    華    民    國  100    年    8    月    12      日
                  民事第六庭    法  官  李家慧
以上正本係照原本作成。
如對本判決上訴，須於判決送達後20日內向本院提出上訴狀。如
委任律師提起上訴者，應一併繳納上訴審裁判費。
中    華    民    國   100    年    8     月    12    日
                                書記官  康翠真